【裁判字號】    97,訴,3428
【裁判日期】    971231
【裁判案由】    違反毒品危害防制條例
【裁判全文】
臺灣彰化地方法院刑事判決              97年度訴字第3428號
公  訴  人  臺灣彰化地方法院檢察署檢察官
被      告  甲○○
                    現於台灣彰化看守所
上列被告因違反毒品危害防制條例，經檢察官提起公訴（97年度
毒偵字第4049、4120號），因被告於準備程序中為有罪之陳述，
經合議庭裁定改依簡式審判程序，本院判決如下：
    主  文
甲○○施用第一級毒品，累犯，處有期徒刑柒月；又施用第一級
毒品，累犯，處有期徒刑玖月，扣案之注射針筒壹支沒收之。應
執行有期徒刑壹年貳月，扣案之注射針筒壹支沒收之。
    事  實
一、甲○○前於民國89年間，因施用毒品案件，經本院裁定令入
    戒治處所施以強制戒治，於90年7月9日執行完畢釋放；又於
    強治戒治執行完畢釋放後5年內之自90年8月某日起至同年11
    月9日前96小時內某時止，施用第一級毒品海洛因及第二級
    毒品安非他命，再經本院裁定令入戒治處所施以強制戒治，
    並於91年12月26日執行完畢釋放，其提起公訴部分，本院以
    91年度訴字第149號分別判處有期徒刑8月、3月，應執行有
    期徒刑10月確定（下稱第1案）；又因竊盜案件，經本院分
    別以90年度易字第1495號及90年度彰簡字第722號分別判處
    有期徒刑6月、4月（下稱第2、3案），上開1、2、3案復經
    本院裁定應執行刑為有期徒刑1年7月確定，甫於96年4月29
    日執行完畢。詎猶不知悔改，分別基於施用第一級毒品海洛
    因之犯意，於下列時地，施用第一級毒品海洛因各一次：
（一）97年9月15日下午3時許，在彰化縣秀水鄉○○路旁，將海
      洛因粉末置入注射針筒內加水後以注射之方式，施用第一
      級毒品海洛因1次。嗣於97年9月16日中午12時45分許，在
      彰化縣大村鄉○○路與大智路口查獲因其行跡可疑，經警
      盤查，其於有偵查犯罪職權之機關或個人尚未發覺其涉犯
      上開犯罪前，其主動向警方坦認前開施用海洛因之犯行而
      自首，並主動接受裁判，並同意員警採集其尿液送驗，結
      果呈可待因及嗎啡陽性反應。
（二）97年10月10日採尿前3日內某時許，在不詳地點，將海洛
      因粉末置入注射針筒內加水後以注射方式，施用第一級毒
      品海洛因1次。嗣於97年10月10日下午5時許，為警在彰化
      縣福興鄉○○路○段495巷62號後方查獲，並扣得注射針筒
      1 支，經採集其尿液送驗，結果呈可待因及嗎啡陽性反應
      。
二、案經彰化縣警察局員林分局、鹿港分局報告臺灣彰化地方法
    院檢察署檢察官偵查起訴。
      理  由
一、上揭事實，業經被告甲○○於本院審理中自白不諱，惟關於
    事實欄一（二）所示之施用海洛因部分，其供述於97年10月
    7日下午1時15分在彰化縣鹿港鎮○里○市○段907之859號魚
    塭內施用海洛因云云，惟被告供述時間地點，適其涉犯他案
    之犯罪時間，且該案之現場員警並未在扣得施用之注射針筒
    ，有該起訴書在卷可稽，故被告為此辯述顯係為他案作脫罪
    之詞，故被告此部分供述尚難採信，至於其自白其於97年10
    月10日採尿前3日施用海洛因乙節，因其於97年10月10日為
    警所採集之尿液，經送驗結果確呈毒品可待因及嗎啡陽性反
    應，有彰化縣警察局鹿港分局委託檢驗尿液代號與真實姓名
    對照表、詮昕科技股份有限公司出具之濫用藥物尿液檢驗報
    告各1紙在卷可稽，故被告自白施用海洛因之行為應可採信
    。又被告於97年9月16日為警所採集之尿液，經送驗結果確
    呈毒品可待因及嗎啡陽性反應，有彰化縣警察局員林分局委
    託檢驗尿液代號與真實姓名對照表、詮昕科技股份有限公司
    出具之濫用藥物尿液檢驗報告各1紙在卷可稽，故被告自白
    其於97年9月15日有施用海洛因之行為應可採信，此外，復
    有扣案注射針筒1支在卷可稽，綜上事證，足認被告犯行之
    自白與事實相符，其犯行均堪認定。
二、按施用第一、二級毒品為犯罪行為，毒品危害防制條例第10
    條定有處罰明文。故施用第一、二級毒品者，依前揭規定本
    應科以刑罰，惟基於刑事政策，對合於一定條件之施用者，
    則依同條例第20條、第23條之規定，施以觀察、勒戒或強制
    戒治之保安處分。又毒品危害防制條例於92年7月9日修正公
    布，自93年1月9日施行。其中第20條、第23條將施用毒品之
    刑事處遇程序，區分為「初犯」及「5年內再犯」、「5年後
    再犯」。依其立法理由之說明：「初犯」，經觀察、勒戒或
    強制戒治後，應為不起訴處分或不付審理之裁定；經觀察、
    勒戒或強制戒治執行完畢釋放後，「5年內再犯」者，因其
    再犯率甚高，原實施之觀察、勒戒及強制戒治既已無法收其
    實效，爰依法追訴或裁定交付審理。至於經觀察、勒戒或強
    制戒治執行完畢釋放後，「5年後再犯」者，前所實施之觀
    察、勒戒或強制戒治已足以遮斷其施用毒品之毒癮，為期自
    新及協助其斷除毒癮，仍適用「初犯」規定，先經觀察、勒
    戒或強制戒治之程序。從而依修正後之規定，僅限於「初犯
    」及「5年後再犯」二種情形，始應先經觀察、勒戒或強制
    戒治程序。倘被告於5年內已再犯，經依法追訴處罰，縱其
    第3次（或第3次以上）再度施用毒品之時間，在初犯經觀察
    、勒戒或強制戒治執行完畢釋放5年以後，已不合於「5年後
    再犯」之規定，且因已於「5年內再犯」，顯見其再犯率甚
    高，原實施觀察、勒戒或強制戒治，已無法收其實效，即應
    依該條例第10條處罰（參照最高法院97年度第5次刑事庭會
    議決議）。查被告曾於89年間，因施用毒品案件，經本院裁
    定令入戒治處所施以強制戒治，於90年7月9日執行完畢釋放
    ；又於強治戒治執行完畢釋放後5年內之90年8月起至90年11
    月9日前96小時內某時止（二犯），施用第一級毒品海洛因
    及第二級毒品安非他命，再經本院裁定令入戒治處所施以強
    制戒治，並於91年12月26日執行完畢釋放，提起公訴部分，
    本院以91年度訴字第149號分別判處有期徒刑8月、3月，應
    執行有期徒刑10月確定，甫於96年4月29日執行完畢等情，
    有臺灣彰化地方法院檢察署刑案資料查註紀錄表及臺灣高等
    法院被告前案紀錄表各1份在卷可參。則被告既已於90年7月
    9日強制戒治執行完畢釋放後5年內之90年11月，再因施用毒
    品案件經法院裁定送強制戒治且經判處罪刑確定，縱其於本
    案之施用毒品犯罪時間距離先前90年6月4日強制戒治執行完
    畢釋放已逾5年，仍不合於「5年後再犯」之規定，且因被告
    已於「5年內再犯」，顯見其再犯率甚高，揆諸前揭說明，
    即非屬同條例第20條第3項所規定之「5年後再犯」之情形，
    即應逕予以追訴，合先敘明。
三、核被告所為，均係犯毒品危害防制條例第10條第1項之施用
    第一級毒品罪。被告前後2次施用第一級毒品之犯行，犯意
    各別，應分論併罰。其前因施用一、二級毒品案件，經本院
    以91年度訴字第149號分別判處有期徒刑8月、3月，應執行
    有期徒刑10月確定（下稱第1案）；又因竊盜案件，經本院
    分別以90年度易字第1495號及90年度彰簡字第722號分別判
    處有期徒刑6月、4月（下稱第2、3案），上開1、2、3案復
    經本院裁定應執行刑為有期徒刑1年7月確定，甫於96年4月2
    9日執行完畢等情，有臺灣高等法院被告前案紀錄表附卷可
    參，其受此有期徒刑執行完畢後，5年以內再故意犯本件之
    施用第一級毒品罪2次，均應依刑法第47條第1項累犯規定加
    重其刑。本件被告於事實欄一（一）所示之施用海洛因行為
    ，係於有偵查犯罪職權之機關或個人尚未發覺其涉犯上開施
    用第一級毒品海洛因犯行前，主動向員警坦認有前開施用海
    洛因犯行而自首，且主動接受裁判等情，已據被告供述在卷
    ，並有被告之警詢筆錄在卷可考，爰依刑法第62條前段之規
    定，得減輕其刑。爰審酌被告因施用毒品經觀察勒戒、強制
    戒治及刑之執行後，猶未能深切體認毒品危害己身之鉅，及
    早謀求脫離毒害之道，反而於出監後伺機再犯，未見有何收
    斂、警惕之意，無視於毒品對於自身健康之戕害及國家對於
    杜絕毒品犯罪之禁令，自有使其接受相當時期監禁以敦化性
    情之必要，惟念及其施用毒品固戕害個人健康至深，然就他
    人權益之侵害仍屬有限，兼衡其犯罪動機、目的、手段、智
    識程度及犯後態度等一切情狀，分別量處如主文所示之刑，
    並定應執行刑，以示懲儆。至扣案之注射針筒1支，為被告
    所有且供施用海洛因所用之物，業據被告供承在卷，應依刑
    法第38條第1項第2款規定宣告沒收之。
據上論斷，應依刑事訴訟法第273 條之1 第1 項、第299 條第1
項前段，毒品危害防制條例第10條第1項，刑法第11條前段、第
第47條第1項、第62條前段、第51條第5款、第38條第1項第2款，
，判決如主文。
本案經檢察官鄭少到庭執行職務。
中    華    民    國    97    年    12    月    31    日
                   刑事第六庭   法      官  鮑慧忠
以上正本證明與原本無異。
如不服本判決，應於判決送達後10日內，向本院提出上訴書狀，
上訴書狀應「敘述具體上訴理由」，並按他造當事人之人數附繕
本。「切勿逕送上級法院」。
中    華    民    國    97    年    12    月    31    日
                                書  記  官  陳秀娟
附錄本案論罪科刑法條全文：
毒品危害防制條例第10條
施用第一級毒品者，處 6 月以上 5 年以下有期徒刑。


司法院資訊處製作；財團法人民間司法改革基金會備份。
